臺灣高雄地方法院刑事判決　　　　　　　　　　　　九十三年度簡上字第三四號
　　上訴人即被告　乙○○
右上訴人即被告因妨害自由案件，不服本院簡易庭中華民國九十三年四月七日九十三
年度簡字第一二八七號第一審判決（聲請簡易判決處刑案號：臺灣高雄地方法院檢察
署九十二年度偵字第二一０八０號），提起上訴，本院管轄之第二審合議庭判決如左
：
    主  文
原判決撤銷。
乙○○共同以強暴妨害人行使權利及使人行無義務之事，處有期徒刑月，如易科罰
金，以佰元折算壹日。
    事  實
一、乙○○因於民國（以下同）九十二年七月一日自莊來吉處取得莊來吉對於張玲璦
    所有之債權新台幣一百七十餘萬元，而多次向甲○○索討該筆債務未果，嗣於九
    十二年八月五日十九時五十五分許，乙○○駕駛車牌號碼二一三三─ＦＢ自小客
    車，搭載其友人陳文杰（七十三年十一月二十八日生，對外自稱為「李順義」）
    ，行經高雄縣鳳山市○○路○段（聲請簡易判決處刑書誤為高雄市○○路○段）
    大智橋橋頭處，因見甲○○獨自一人騎乘機車，乃以上開自用小客車將甲○○之
    機車攔下，甲○○見狀即停車後欲跑離現場，乙○○與陳文杰二人隨即下車，並
    基於妨害人行使權利及使人行無義務之事之犯意聯絡及行為分擔，先由乙○○將
    甲○○所有機車上之鑰匙一把取下後，丟往附近之草叢中，並以手將甲○○之頭
    、手及身體強行壓制住，再由陳文杰持自上開自用小客車內取出之剪刀一把，剪
    下甲○○頭頂正上方之頭髮一撮（略為三角形，面積約為掌心之範圍），以此方
    式妨害張玲璦行使其自由離去之權利，及使甲○○並無容忍他人剪髮之義務而行
    此一受人剪髮之無義務之事，乙○○、陳文杰二人隨即逃離現場，前後約一分鐘
    左右。嗣經甲○○報案後，警方循線追查始得知上情。
二、案經甲○○訴由高雄縣政府警察局鳳山分局移送台灣高雄地方法院檢察署檢察官
    聲請簡易判決處刑。
    理  由
一、訊之上訴人即被告乙○○對於駕駛上開自用小客車搭載陳文杰，於上開時地攔下
    告訴人張玲璦之機車一事固不諱言，惟矢口否認有何壓制告訴人頭、手及身體並
    強行剪其頭髮之犯行，辯稱：伊當時僅係要與告訴人商談債務問題，因告訴人一
    直往路旁之炸雞攤退，伊怕告訴人碰到炸雞攤之熱油才出手去拉告訴人，後告訴
    人自己往地上躺，並一直大聲叫稱流氓要拿刀殺她，伊勸告訴人冷靜時，陳文杰
    見狀生氣才從自用小客車內取出一把剪刀，上前剪告訴人頭髮，因事出突然伊要
    阻止也來不及云云。惟查，本件被告於上開時地以自用小客車，攔下告訴人機車
    後，告訴人見狀停車欲跑離現場，被告即與陳文杰二人上前，先由被告將告訴人
    機車上之鑰匙一把取下丟掉，並以手將甲○○之頭、手部及身體強行壓制住，陳
    文杰即持剪刀一把剪下告訴人頭頂正上方之頭髮，前後歷時約五分鐘左右等情，
    業據證人即告訴人甲○○於本院審理中證述明確（見本院九十三年十一月十五日
    審判筆錄），且有告訴人被剪髮後之相片一張附卷可稽，而觀之該相片所示，告
    訴人被剪頭髮之範圍集中於頭頂部分，略呈三角形且面積約為掌心大小，且頭皮
    清悉可見，然未有皮肉受傷之痕跡，依此情況推論，告訴人應非如被告所稱突然
    遭人剪其頭髮，而係在頭、手部及身體受到壓制無法反抗之情況下被剪髮所造成
    ，被告所稱其未壓制告訴人身體，係陳文杰突然持剪刀上前剪證人即告訴人之頭
    髮應非事實，其所辯尚難採信；從而本件罪證明確，被告犯行堪以認定。
二、核被告所為，係犯刑法第三百零四條第一項之強制罪。聲請意旨認被告所為係犯
    同法第三百零二條第一項之剝奪他人行動自由罪，惟查，剝奪他人之行動自由應
    係指使人喪失行動自由持續達到一定之時間，如僅係短暫性使人無法自由行動，
    應尚不足構成剝奪他人行動自由罪，本件被告自壓制告訴人而由陳文杰剪告訴人
    頭髮之過程約一分鐘左右，業據證人即告訴人於本院審理中證述明確，核其情節
    ，被告所為尚未達使告訴人持續喪失行動自由達一定之時間，與刑法第三百零二
    條第一項之剝奪他人行動自由罪之構成要件尚有未合，聲請意旨上開所認容有未
    洽，惟聲請簡易判決處刑之基本社會事實相同，爰依法變更檢察官所引應適用之
    法條。被告與陳文杰間，就上開犯行，彼此間有犯意之聯絡及行為之分擔，應論
    以共同正犯。被告所為以強暴妨害人行使權利，及以強暴使人行無義務之事之數
    強制行為，係於密切接近之時、地實施，侵害同一法益，各行為之獨立性極為薄
    弱，依一般社會之觀念，難將數行為強行分開，應視為數舉動之接續施行，屬接
    續犯。
三、原審認本案事證明確，予以論罪科刑，固非無見。惟查：本件被告所為係犯刑法
    第三百零四條第一項之強制罪，已如前述，原審判決認被告所為係犯同法第三百
    零二條第一項之剝奪他人行動自由罪，尚有未合。被告上訴意旨否認上開犯行雖
    無理由，惟原審既有上開不當之處，自應由本院予以撤銷改判。審酌被告為收取
    債務，不思以正常之法律程序為之，竟使用上開強暴之手段，以達取債之目的，
    行為可議，告訴人因此受有精神上之傷害非輕，被告前因懲治匪條例及偽造文書
    罪分別經法院判有期徒刑十年及四月確定，並定其應執行刑十年二月，尚在假釋
    期間，有其台灣高等法院被告全國前案紀錄表一份附卷可稽，其於假釋期間再犯
    本件之罪，顯係素行不良，又其於本件犯後狡飾犯行顯無悔悟之意，犯後態度不
    佳等一切情狀，量處如主文第二項所示之刑，並諭知易科罰金之折算標準。
據上論斷，應依刑事訴訟法第四百五十五條之一第三項、第三百六十九條第一項前段
、第三百六十四條、第二百九十九條第一項前段、第三百條，刑法第二十八條、第三
百零四條第一項、第四十一條第一項，罰金罰鍰提高標準條例第一條前段、第二條，
判決如主文。
中      華      民      國      九十三    年    十一月    二十九    日
                                  臺灣高雄地方法院刑事第六庭
                                      審判長法  官    蔡國卿
                                            法  官    楊筑婷
                                            法  官    林俊寬
右正本證明與原本無異。
不得上訴。
                                            書記官    蔡淑貞
中      華      民      國      九十三    年    十一    月    二十九    日
